【裁判字號】    89,易,628
【裁判日期】    900403
【裁判案由】    詐欺
【裁判全文】
臺灣高雄地方法院刑事判決                          八十九年度易字第六二八號
    公  訴  人  臺灣高雄地方法院檢察署檢察官
    被      告  丙○○
右列被告因詐欺案件，經檢察官提起公訴（八十八年度調偵字第五五號），本院判決
如左：
    主  文
丙○○共同連續行使偽造私文書，足以生損害於公眾及他人，處有期徒刑壹年拾月。
    事  實
一、丙○○明知其無資力購買乙○○○所有，面積二百二十一平方公尺，坐落高雄市
    前鎮區○○段○○段九七號土地（以下簡稱系爭土地），竟意圖為自己不法之所
    有，於民國八十七年一月間，向丁○○、乙○○○夫婦佯稱：有意購買系爭土地
    等語，致丁○○、乙○○○夫婦均陷於錯誤而同意出賣系爭土地，而於同年一月
    十四日，由丙○○與乙○○○簽立不動產買賣契約書，約定由丙○○向乙○○○
    購買上開土地。詎丙○○竟旋於不詳地點，未經丁○○、乙○○○之同意，即與
    不知情之案外人邱進修談妥出售系爭土地事宜，旋偽造乙○○○、邱進修間就系
    爭土地之買賣契約書，並持乙○○○交予代書供辦理買賣相關事宜之印鑑章蓋印
    其上，偽造前開私文書即買賣契約書，足以生損害於乙○○○，而欲將系爭土地
    轉賣並申請移轉登記予案外人邱進修（業經檢察官為不起訴處分）。嗣因邱進修
    於高雄市稅捐稽徵處前鎮分處（以下簡稱稅捐稽徵處前鎮分處）核定土地增埴稅
    後，向丙○○表示無意購買，丙○○竟與周純、周懿成（原名周順益，於八十八
    年十二月二十四日更名）【以上二人均業經本院判決有罪】父子共同基於上開為
    自己不法所有之犯意聯絡，依周純將系爭土地登記於周懿成名下之提議，由周懿
    成將印鑑章及印鑑證明、身分證等物交由周純轉交丙○○，丙○○再於不詳地點
    ，復未經丁○○、乙○○○之同意而偽造乙○○○、周懿成間就系爭土地之買賣
    契約書，並持乙○○○所交付供辦理系爭土地買賣事宜之印鑑章蓋印其上，偽造
    前開私文書即買賣契約書，足以生損害於乙○○○，嗣後再由丙○○交予不知情
    之王恩賢代書，委由王恩賢行使前開偽造買賣契約書及其他相關資料而代為向地
    政事務所申請辦理系爭土地所有權移轉登記予周懿成之手續，並於八十七年三月
    十六日，向稅捐稽徵處前鎮分處申請註銷「乙○○○與邱進修（系爭）土地買賣
    增值稅申報案」（因此註銷行為對乙○○○不生損害，故無偽造文書問題），同
    （十六）日並另以周懿成為買受人，向該處申報系爭土地由乙○○○移轉所有權
    登記予周順益之增值稅。嗣因乙○○○於同年三月十九日接獲稅捐稽徵處前鎮分
    處之通知，警覺有異，而於同（十九）日致函稅捐稽徵處前鎮分處，要求暫緩辦
    理買賣移轉登記等相關事宜，並旋向丙○○表示反對出售，於同年四月一日與丙○○解除買賣契約，復於同年四月八日再致函稅捐稽徵處前鎮分處，申請註銷「
    乙○○○與周順益（系爭）土地買賣增值稅申報案」，致未將系爭土地所有權移
    轉登記於周懿成。詎丙○○、周純、周懿成猶不罷休，仍基於同上之詐欺、偽造
    文書犯意，推由丙○○於八十七年六月間某日，接續向丁○○、乙○○○夫婦佯
    稱：有意購買前揭土地，願先代繳增值稅等語，幾經洽商後，於八十七年六月三
    十日，由丙○○與乙○○○簽立不動產買賣契約書，約定由丙○○以總價新台幣
    （下同）一千二百七十萬一千五百元向乙○○○購買系爭土地，簽約同時，丙○○除給付訂金二十萬元外，並交付如附表一所示「發票人均為歷柯企業有限公司
    陳慶祥，面額分別為四百五十萬元、二百一十二萬元之支票」各一紙予乙○○○
    ，用以支付餘款；暨交付面額六百六十二萬元之丙○○本票一紙予乙○○○，作
    為保證，致丁○○、乙○○○夫婦陷於錯誤，交付系爭土地之所有權狀及印鑑證
    明等文件予丙○○。之後，丙○○旋經不知情之李琮源介紹，以系爭土地向不知
    情之郭清基借款，而因郭清基要求於系爭土地過戶予周懿成之同時，應設定抵押
    權予其妻郭雲靜枝作為擔保，丙○○遂於八十七年七月初某日，先至丁○○、乙○○○家中佯稱係為辦理其與乙○○○間之土地買賣事宜，而未經丁○○、乙○○○之同意，持乙○○○之印鑑章蓋印於空白之買賣契約書與土地（移轉）登記
    申請書上，再旋於不詳地點，亦未經丁○○、乙○○○同意，在前開空白資料上
    填寫乙○○○係將系爭土地賣予周懿成之事項，而偽造乙○○○、周懿成間之買
    賣契約書、土地（移轉）登記書，而偽造前開私文書即買賣契約書、土地（移轉
    ）登記申請書，足以生損害於乙○○○，嗣後丙○○再攜帶前開偽造之「（乙○○○移轉所有權予周懿成）土地登記申請書」、「買賣契約書」等資料，至戊○○代書設於高雄市○○○路十八號之辦公室，委託不知情之戊○○代書代理向地
    政機關申請辦理「系爭土地由乙○○○移轉所有權登記予周懿成」及「由周懿成
    設定抵押權登記予郭雲靜枝」之手續，並由戊○○之妻蔡秀月填妥辦理設定抵押
    權予郭雲靜枝所需之「土地登記申請書」、「土地抵押權設定契約書（以下簡稱
    「系爭抵押權設定書」」後，戊○○為「確定周懿成確實同意設定抵押權予郭雲
    靜枝，以保障抵押權人」，乃將前開文件交予丙○○帶回由周懿成親自簽名。經
    丙○○帶回其與周純父子位於高雄市○○路之辦公室內，周懿成即在「系爭抵押
    權設定書」上之「訂立契約人欄」內簽名，並將印鑑章、印鑑證明及身分證正本
    交予丙○○。翌日，丙○○夥同另一姓名年籍不詳之男子（無證據證明有犯意聯
    絡）前往戊○○辦公室後，丙○○即將前揭土地登記申請書、土地抵押權設定契
    約書，連同周懿成之身分證正本、印鑑章、印鑑證明及郭清基之戶口名簿謄本等
    交予戊○○，並向戊○○謊稱：在場之男子就是周懿成等語，因當日在場之男子
    外貌與周懿成相似，戊○○復未詳予辨識，致戊○○誤認該男子即為周懿成，戊○○遂以周懿成之印鑑章蓋印於土地抵押權設定契約書等資料上，並持前開經丙○○偽造之（乙○○○與周懿成間）買賣契約書、土地（移轉）登記申請書等資
    料，於八十七年七月九日，向高雄市前鎮地政事務所提出申請而行使之，使不知
    情之該所公務員將上開虛偽不實之所有權移轉事項（即明知乙○○○與周懿成間
    並無買賣契約，卻虛偽申報二者間之買賣關係，將系爭土地移轉登記予周懿成）
    登載於其職務上所掌之地籍登記資料公文書上，足以生損害於地政機關管理地籍
    資料之正確性及乙○○○，而將系爭土地所有權移轉登記予周懿成而取得系爭土
    地所有權，同時並將系爭土地設定抵押權登記予郭雲靜枝（就設定系爭抵押權部
    分，則屬不罰後行為）。然除因未及辦妥移轉登記，而由丙○○於八十七年七月
    六日另行支付二十五萬元予乙○○○外，如附表一所示支票屆期提示均不獲兌現
    （嗣丙○○、周純、周懿成並於八十七年七月十三日，將系爭土地移轉過戶登記
    予不知情之邱進修）。
三、案經丁○○、乙○○○夫婦訴由台灣高雄地方法院檢察署（以下簡稱高雄地檢署
    ）檢察官偵查起訴。
    理  由
一、訊據被告丙○○固供承有於右揭時地向告訴人丁○○、乙○○○購買系爭土地，
    而系爭土地之買賣價金迄今尚未付清，且系爭土地已遭其轉賣予周懿成之事實，
    惟矢口否認有詐欺、行使偽造私文書、或使公務員登載不實事項之犯行，辯稱：
    當初交付告訴人的支票（如附表所示），是我賣玉器時客戶交付之客票，我不知
    道事後會跳票，我將系爭土地轉賣給周純、周懿成父子或其他第三人，是為了賺
    取差價，我與周純、周懿成二人之間並無任何詐欺、行使偽造私文書、或使公務
    員登載不實事項之犯意聯絡云云。經查：
（一）右揭事實業據告訴人丁○○、乙○○○指訴及證人邱進修、李琮源、戊○○、
      蔡秀月、郭清基證述均明確在卷（各該證人之證詞，分別參照八十八年度易字
      第二三五三號被告周純、周懿成被訴詐欺案件之本院影印卷內筆錄）【上開八
      十八年度易字第二三五三號案件，以下簡稱另件詐欺案】，並有系爭土地之買
      賣契約書（指乙○○○與丙○○之間）、附表一所示之支票、退票理由單之影
      本（以上均附於警卷），與被告偽造之「撤銷乙○○○與邱進修間（系爭）土
      地買賣增值稅」之申請書私文書一紙（影本附於另件詐欺案之本院卷第一三六
      頁），及系爭土地買賣契約書（包含：乙○○○與被告丙○○間之二次買賣契
      約；與偽造之乙○○○與周懿成間二次買賣契約，及偽造之乙○○○與邱進修
      間買賣契約）、設定抵押權登記之申請書等相關資料均附卷可憑。
（二）丙○○根本無向乙○○○購買系爭土地之真意：
    １、系爭土地售價高達一千二百餘萬，然被告業已自承：於購買系爭土地前，其
        支票已遭銀行拒絕往來，且僅有幾十萬元之現金等語（參照另件詐欺案之本
        院卷第五八頁筆錄），是以被告實無購買系爭土地之能力，況其交付予告訴
        人之支票實為俗稱之「芭樂票」（詳後述），復於過戶予周懿成後馬上再過
        戶予第三人，轉賣所得之款項亦未交分文予告訴人，足見其根本無履約之真
        意。
    ２、被告交付予告訴人之二紙支票（如附表所示，影本附於警卷第七頁及第七頁
        背面），應係俗稱「芭樂票」之空頭支票：
        被告雖空言辯稱：附表所示之二紙支票是我賣玉器時客戶交付之客票，我不
        知道事後會跳票云云（參照本院八十九年四月六日之訊問筆錄），又其於另
        案調查時，則係供陳：我先前向周純購買三百萬元之玉器後，以五百萬元轉
        賣予案外人王進達，王進達即交付系爭兩紙支票予伊用以支付貨款云云（參
        照另件詐欺案之本院卷第五八頁筆錄）。惟查，被告既自承其不知王進達住
        所，亦未留存相關之玉器買賣資料（亦參照另件詐欺案之本院卷第五八頁筆
        錄）等情，是以本院自難遽信其所述為真。況上開兩紙支票，面額分別為四
        百五十萬元及二百十二萬元，而依被告所述「王進達以五百多萬元向其購買
        玉器」，則王進達付款時豈有可能交付總額高達七百六十二萬元之支票予丙○○？尤有甚者，設若丙○○確曾向證人周純購買玉器後轉賣予王進達，因
        金額極高，不論被告是向周純（或周懿成）等任何人接洽，另外一人絕無全
        然不知情之理。但經隔離訊問結果，被告稱「伊向周純買三百萬元之玉器，
        已付一百多萬元給周純，後來陸續給付周純三十多萬元，餘款未付，周純讓
        伊欠帳」；周純則稱：只有賣給丙○○三十萬元之玉器（以上二人供述，分
        別參照另件詐欺案之本院卷第五八頁、第六二頁），兩人所述差異極大，且
        其二人亦均無法提出統一發票等相關資料可資佐證，足信被告所稱「向周純
        買玉器轉賣予王進達，王進達交付系爭兩紙支票予伊」云云，實係卸責之詞
        ，不足採信。
（三）被告與周純、周懿成之間，就系爭土地根本未成立買賣契約：
    １、被告在另件詐欺案件於本院調查時，就其與周純、周懿成父子簽訂系爭土地
        買賣契約之過程，係供稱「有訂立契約書面」、「有付訂金」、「有與周純
        談到向銀行辦理抵押權貸款」（參照另件詐欺案之本院卷第一○二頁、五七
        頁、五八頁筆錄），惟查，周純、周懿成二人於該案經當庭隔離訊問之結果
        ，則稱「根本未訂立契約書面」、「未付訂金」、「未談到以多少錢向丙○○購買系爭土地」、「未與丙○○談到向銀行辦理抵押借款」等語（參照另
        件詐欺案之本院卷第三五頁、一○五頁、一○六頁周純筆錄，與第一○六頁
        周懿成筆錄），其間所述內容差異極大。又綜觀被告告丙○○於該案及本案
        之調查、審理過程中所為之供述，其應訊時實極力迴護周純、周懿成父子，
        極欲一己肩挑全部責任，應無蓄意陷害周純父子之可能。況上開各點均屬訂
        約過程中之重要事項而非細節，設若周純與丙○○確就系爭土地訂立買賣契
        約，則渠等豈有供述全然不同之理？又豈有均未訂立任何書面契約之理？再
        則，周純及被告丙○○二人雖均陳稱「八十七年初丙○○詢問周純是否願購
        買系爭土地後，周純曾持丙○○所交付之相關資料，至高雄市政府工務局查
        證能否建屋」，然告訴人丁○○乃指稱「應係第二次訂立買賣契約後方陪同
        周純至工務局」，而姑不論其等究係於何時去查證，丙○○及周純既均稱「
        查證之前周純並未答應要買，查證後周純即表示說不買」（參照另件詐欺案
        之本院卷五七頁丙○○筆錄、第一○五頁周純筆錄）；周純更稱：丙○○說
        要賣系爭土地予伊，之後丙○○將系爭土地之資料給伊，翌日伊就前往工務
        局查詢，得知不能建，馬上還資料給丙○○，並說不買等語（參照另件詐欺
        案之本院卷第一○五頁、一○六頁筆錄），則綜合上開周純與被告丙○○等
        人之辯詞，均應認周純根本未曾答應購買系爭土地，亦即周純、丙○○就系
        爭土地根本未基於買賣之真意而訂立契約。
    ２、被告所提出內容略為「周懿成向丙○○購買系爭土地之付款收據」一紙（以
        下簡稱系爭收據，原本附於八十七年度偵字第二二八一二號偵查卷第十一頁
        ），係事後杜撰，且內容虛偽不實：
        依系爭收據所載，周懿成係於八十七年一月十六日、同年一月二十六日、同
        年三月二十日，因向丙○○購買系爭土地，而分別支付四十五萬元、十五萬
        元、五萬元予丙○○【金額共計八十萬元，立據日期為八十七年三月二十日
        】，惟查，被告丙○○既係於八十七年一月十四日甫與告訴人訂定系爭土地
        之買賣契約，而被告於另件詐欺案件中復堅稱：係與李宋雲訂約後約隔半個
        月，才開始洽詢周純是否有意購買系爭土地等語（參照另件詐欺案之本院卷
        第五九頁丙○○筆錄），則依被告之上開供述暨參照上開收據，將得出「被
        告丙○○尚未洽詢周純是否願購買系爭土地前，周純即已交付六十萬元（即
        四十五萬元加上十五萬元）價金予丙○○」之不合理結論，足見上開收據內
        容虛偽不實。況於另件詐欺案件中，經法官就上開疑點訊問周純與被告丙○○後，丙○○、周純均改供稱：因丙○○前有欠周純錢，而周純不買系爭土
        地時，要求丙○○償還欠款，丙○○乃寫下上開收據云云（參照另件詐欺案
        之本院卷第六Ｏ頁、六一頁筆錄），益足證系爭收據之內容不實。況按，若
        「周純係向丙○○催討欠款，而周純又已不願購買系爭土地」，衡諸常情絕
        無將欠款改為價金之必要，亦即被告與周純、周懿成之間，縱因催討欠款而
        需書立字據，實無書立如系爭收據內容之必要及可能性。從而，稽諸上開說
        明，應認系爭收據應係事後杜撰。
（四）被告丙○○與證人即另案被告周純、周懿成父子間，應有共同詐欺之犯意聯絡
      ：
    １、系爭土地於八十七年七月九日向地政機關申請辦理「由乙○○○移轉所有權
        登記予周懿成」（影本附於另件詐欺案之偵查卷第一四九頁至一五○頁）、
        「由周懿成設定抵押權登記予郭雲靜枝」（即指系爭抵押權設定書，影本附
        於另件詐欺案之偵查卷第一五二頁至一五三頁）等文件，暨同年月十三日申
        請「將系爭土地，由周懿成名下移轉登記予邱進修」之文件，均應係於八十
        七年七月間所制作。且八十七年七月間，證人周懿成尚曾將印鑑章及身分證
        正本交予被告丙○○辦理相關手續，並於系爭抵押權設定書之「訂立契約人
        欄」上簽名：
        (1)系爭土地於八十七年七月九日辦理移轉所有權登記予周懿成之同時，並由
          戊○○代書代理另向地政機關申請「由周懿成設定抵押權登記予郭雲靜枝
          （相關辦理抵押權登記之資料，附於另件詐欺案之八十七年度偵字第二一
          五七三號偵查卷第一四九頁至第一五六頁）」，而證人周懿成（即周順益
          ）不僅曾在系爭抵押權設定書之「訂立契約人欄」上簽名（以下簡稱「系
          爭抵押權設定書上之周順益簽名」），且該「系爭抵押權設定書上之周順
          益簽名」，係丙○○交由周懿成親簽，上情業經證人周懿成、戊○○及被
          告丙○○於另件詐欺案件之本院調查時，分別證述與供述在卷（參照另件
          詐欺案之本院卷第六Ｏ頁、第八三頁周懿成筆錄，與該案八十九年十二月
          二十一日之戊○○、丙○○筆錄）。次查，系爭土地係於八十七年七月初
          繳交土地增值稅後，才委由戊○○代書辦理「過戶予周懿成」暨「設定抵
          押權予郭雲靜枝」之手續，之前之手續並非由戊○○代辦，亦據證人許嘉
          典於另件詐欺案中供陳明確（參照另件詐欺案之本院卷內之第一六九頁許
          嘉典筆錄），並為被告丙○○所不否認。又因戊○○為確定周懿成真的同
          意設定抵押予郭雲靜枝，藉以保障抵押權人，遂於八十七年七月間，由許
          嘉典之妻先填妥「土地（抵押權）登記申請書」及「土地抵押權設定契約
          書」之內容後，旋交予被告丙○○將上開文件帶回交予周懿成簽名，翌日
          丙○○即將載有「周順益」簽名（即「系爭抵押權設定書上之周順益簽名
          」）之土地抵押權設定契約書等文件，連同周懿成之身分證正本、印鑑章
          、印鑑證明交予戊○○核對後，由戊○○於前開辦理抵押權之相關資料上
          上蓋印「周順益」（即周懿成）之印章等情，亦業據戊○○證述甚明（參
          照另件詐欺案之本院卷第一六七頁至第一七二頁戊○○筆錄）。故堪信上
          開文件係戊○○於八十七年七月間填妥內容後，由被告丙○○轉交由周懿
          成簽名，且周懿成於八十七年七月尚曾將印鑑章、身分證正本等物交予李
          金淞無訛。
        (2)又八十七年四月間，被告丙○○與告訴人乙○○○解除雙方之第一次買賣
          契約時，被告丙○○已將蓋有乙○○○印文之全部文件歸還給乙○○○（
          參照另件詐欺案之本院卷第一○三頁丙○○筆錄），且被告丙○○亦稱八
          十七年七月九日第二次申請辦登記時之資料，並非利用第一次之舊資料（
          參照另件詐欺案之本院卷第一○三頁），故亦可知上開八十七年七月九日
          將系爭土地由乙○○○移轉所有權登記予周懿成（即周順益）之資料，應
          係八十七年七月間所制作。
        (3)況觀諸系爭抵押權設定書之「訂立契約人欄」共有五行，戊○○於第一行
          書寫郭雲枝靜之姓名資料，暨於第三行書寫「周順益」（即周懿成）之姓
          名資料，而周懿成則簽名「周順益」於第四行，即緊接其年籍資料後簽名
          ，則衡諸常情，周懿成於簽名時戊○○應已事先填妥其他文字，否則，周
          懿成豈能預留前開正確之行數而填寫？從而，益證「系爭抵押權設定書上
          之周順益簽名」，應係周懿成於八十七年七月間所簽無訛。
    ２、又系爭土地於八十七年七月十三日，曾委由戊○○代理向地政機關申請「將
        系爭土地，由周懿成（即周順益）名下移轉登記予邱進修」，上述相關辦理
        所有權移轉登記之資料（附於另件詐欺案之偵查卷第一二六頁至第一三五頁
        ），其中土地登記申請書（該偵查卷第一二七頁）之「申請人欄」載明「周
        順益為義務人，邱進修為權利人」、與土地買賣所有權移轉契書（該偵查卷
        第一三○頁）之「訂立契約人欄」上，亦載明「周順益為出賣人，邱進修為
        買受人」。上開文件上之「周順益」、「邱進修」印文，亦均係八十七年七
        月間才蓋印：
        (1)八十七年一月間，被告丙○○雖旋將系爭土地轉賣予邱進修，並委由代書
          王恩賢代辦相關手續，但於土地增值稅核定後，邱進修即表示不願購買（
          參照另件詐欺案之本院卷第一○四頁丙○○筆錄），並於八十七年三月十
          六日向高雄市稅捐稽徵處前鎮分處申請撤銷士地增值稅案之核定（參照另
          件詐欺案之本院卷第一一六頁所附之稅捐稽徵處前鎮分處函）。而於邱進
          修表示無意購買後迄今，王恩賢代書未曾將當時「辦理過戶予邱進修之任
          何文件及表格資料」交予丙○○（參照另件詐欺案之本院卷第一○四頁李
          金淞筆錄），是以應認：於八十七年七月十三日將系爭土地過戶予邱進修
          時，所使用之前開土地移轉相關文件上邱進修之資料，絕非係八十七年初
          第一次辦理過戶給邱進修時，邱進修已填妥之舊資料。
        (2)八十七年初，被告丙○○第一次向告訴人購買系爭土地時，雖即曾擬過戶
          予周懿成（即周順益）名下，但當時既係將系爭土地自乙○○○名下過戶
          至周順益，則周順益為「承買人」，其縱有蓋章，亦應係以承買人、權利
    人之名義為之（例如另件詐欺案之本院卷第一四○頁所附之八十七年二月
          二日周順益、乙○○○土地買賣所有權移轉契約書）。然查，依八十七年
          七月十三日過戶予邱進修時所用之上開文件所示，「周順益」則為義務人
          、出賣人。由此亦可知，上開資料絕非八十七年初第一次辦理過戶給周順
          益時，原已填妥之舊資料。
        (3)至被告丙○○與證人周懿成，於另件詐欺案件調查中，雖嗣後均改稱：關
          於辦理系爭土地之「八十七年七月九日乙○○○過戶予周順益」、「由周
          懿成設定抵押權登記予郭雲靜枝」、與「將系爭土地，由周懿成名下移轉
          登記予邱進修」等相關文件上之「周順益」印文，係第一次買賣過戶予周
          懿成時，周懿成交印予被告丙○○，而丙○○蓋印時周懿成並未在場云云
          。惟查，於另件詐欺案調查中經隔離訊問之結果，證人周懿成於八十八年
          十二月二日時，業已陳稱：曾聽周純說過已將其（周懿成）印鑑章及印鑑
          證明交給丙○○等情（參照另件詐欺案之本院卷第六一頁背面至第六二頁
          周懿成筆錄）；而被告丙○○於同日亦陳稱：周純說要登記在周懿成名下
    ，周純才拿周懿成之印鑑章出來，在八十七年二月間蓋完他就收回去；是
          當著周純之面蓋印等語（參照另件詐欺案之本院卷第五七頁、第六Ｏ頁李
          金淞筆錄），兩人前開所述相符，即均稱係由周純將印鑑章等物交予被告
          丙○○。是以應認被告李金松、證人周懿成於該案嗣後另次庭訊時，分別
          改稱：印章交給丙○○後，周順益就到隔壁去云云，應為卸責之詞，不足
          採信。
        (4)稽諸上開說明，於八十七年七月十三日，將系爭土地由周懿成（即周順益
          ）名下移轉登記予邱進修時，所使用之相關文件上之「周順益」、「邱進
          修」之印文，均應係八十七年七月間才蓋用。
    ３、如前述所，證人周純、周懿成父子實際上並未向被告丙○○購買系爭土地，
        竟仍提供身分證正本、印鑑章，甚至在抵押權設定契約書上簽名，將系爭土
        地過戶予周懿成名下後旋再設定抵押權予第三人，證人周懿成更稱係聽周純
        之指示提供上開物品，是以本院萬難認證人周純父子係基於正常買賣所需而
        交付印章予被告丙○○及蓋印、簽名，亦即應認被告丙○○與證人周純、周
        懿成三人均應明知上情，且其間具有共同之犯意聯絡無訛。
（五）依被告丙○○與告訴人夫妻先後二次所訂立之買賣契約上，雖均載明得移轉登
      記予買方所指定之人（分別參照各該契約書之第六條、第八條），惟查，證人
      即代書戊○○業已到庭證稱：買賣契約雖通常會約定買方可以指定移轉給第三
      人，但我們代書在辦理時必須看到有出賣人的印鑑證明與印鑑章，才表示出賣
      人沒有異議，我們就認為沒問題，可以去辦理登記，但本件我以為是乙○○○
      要直接賣給周順益，因為丙○○當時有提出乙○○○與周懿成間的買賣契約（
      如另件詐欺案之偵查卷第一六二頁）。其實本件問題就出在出賣人在蓋契約書
      的印鑑章時，不應該蓋在空白的契約書上，以免事後有爭議，因為買賣契約書
      上要登記的買受人，還是要經過出賣人同意才可以辦理等語（參照本院九十年
      三月二十日審理筆錄），參以被告所自承：其各次填寫將系爭土地賣予邱進修
      、周懿成之買賣契約書、登記申請書時，確實均未得告訴人夫婦之同意等語（
      參照同前日之本院審理筆錄），是以應認被告丙○○於八十七年三月、七月間
      ，分別委由不知情之代書欲將系爭土地過戶予邱進修、周懿成，而製作各該次
      之買賣契約書、登記申請書，均構成偽造告訴人乙○○○私文書後並持以行使
      之罪責，應予敘明。
綜上所述，被告所辯乃事後卸責之詞，不足採信，本件事證已臻明確，被告之犯行堪
以認定。
二、按刑法上詐欺取財罪，所謂「使人將本人或第三人之物交付」，其「物」包括動
    產與不動產，而不動產所有權之變動係以登記為要件，故登記行為完成後即屬交
    付；又按，地政機關之各項地籍登記資料，乃屬一經民眾之申報，地政機關人員
    （公務員）即有登載義務之公文書，且地政機關人員並需依民眾所為聲明或申報
    之內容予以登載。被告丙○○意圖不法之所有，明知無資力購買告訴人之土地，
    竟仍施用詐術使告訴人陷於錯誤而同意將系爭土地售予被告，並未經乙○○○同
    意即偽造前述各次之買賣契約書、登記申請書（均屬私文書）後再委由不知情者
    持以行使，均足以生損害於乙○○○，又其明知告訴人與周懿成間並無成立買賣
    系爭土地之真意，亦無訂立契約，竟利用不知情之代書、地政機關人員，將乙○○○與周懿成間虛偽不實之所有權移轉事項登載於地政機關人員職務上所掌之地
    籍登記資料公文書上，亦足以生損害於地政機關管理地籍資料之正確性及乙○○○。故核其上開所為，係犯刑法第二百十六條、第二百十條之行使偽造私文書罪
    ，第二百十四條之使公務員登載不實罪，與第三百三十九條第一項之詐欺取財罪
    。被告於前述各次均未經告訴人同意即填具之買賣契約書或土地（移轉）登記申
    請書上，多次盜用「乙○○○」印章後進而蓋用之行為，均屬偽造各該買賣契約
    書、土地登記申請書（私文書）之部分行為，不另論罪。又偽造私文書之低度行
    為復為行使之高度行為所吸收，亦不另論罪。被告就前開犯行與周純、周懿成之
    間，有共同之犯意聯絡及行為分擔，為共同正犯。又被告利用不知情之王恩賢、
    戊○○夫婦，遂行其上開各項犯行，為間接正犯。又被告與周純、周懿成三人，
    先後兩次於事實欄所示時間，共同詐欺告訴人而將系爭土地過戶予周懿成，均係
    為達同一目的，而侵害同一法益，且係在密切、接近之時間內實施，故應認係數
    個舉動之接續施行，而為包括之一個詐欺取財行為，屬接續犯。而被告多次行使
    偽造私文書之行為，乃時間緊接、方法相同，觸犯同一罪名，顯係基於概括之犯
    意反覆為之，為連續犯，應論以一行使偽造私文書罪，並依法加重其刑。而被告
    所犯上開三罪間，有方法、結果之牽連犯關係，應從較重之行使偽造私文書罪論
    處。公訴意旨雖未論及被告之上開行使偽造私文書與使公務員登載不實事項於公
    文書之犯行，惟上開部分既均與業經起訴之部分有牽連犯之裁判上一罪關係，本
    院自得併予審究，並應依法變更起訴法條，附此敘明。爰審酌被告前無犯罪前科
    ，有台灣高等法院被告全國前案紀錄表一紙在卷可憑，然其犯罪手段極為惡劣，
    惡性非輕，且本案對於被害人造成極大之損失，又於犯罪後未坦承犯行等一切情
    狀，酌量處如主文所示之刑。
三、高雄地檢署檢察官移送併辦之八十九年度偵字第六四九七號案件，併辦意旨與告
    訴人己○○係認：被告丙○○於八十四年十月、十一月間，意圖為自己不法之所
    有，利用告訴人己○○因中風而意識與辨識能力極低且急需用錢之際，向告訴人
    詐稱：可借款數十萬元，但須交付坐落高雄市○○區○○段一小段八Ｏ一地號、
    八Ｏ二地號土地之所有權狀正本及印鑑章作為擔保等語，使告訴人陷於錯誤而應
    允之，將所需證件、資料交付被告，被告嗣後即未經告訴人同意，先於八十五年
    一月間，以前開土地設定抵押，復於八十六年七月間，將上開二筆土地過戶予他
    人，因認被告另涉有詐欺告訴人己○○之犯嫌；又高雄地檢署檢察官移送併辦之
    八十九年度偵字第四九七二號案件，併辦意旨與告訴人高雄市稅捐稽徵處則係認
    ：被告丙○○因買賣上開原屬告訴人己○○所有之高雄市○○區○○段一小段八
    Ｏ一地號、八Ｏ二地號土地，有以不正方法逃漏稅捐及幫助他人逃漏稅捐之行為
    ，因認其另涉有違反稅捐稽徵法第四十一條、第四十三條規定之犯嫌。惟查，上
    開併辦意旨所認定被告之犯罪時間，係自八十四年間起至八十六年間，其犯罪時
    間之始與本案被告之犯罪時間（八十七年初）相距已達三年餘，是以自難認被告
    就上開併辦犯行與本案犯行係基於一個概括之犯意而為，亦即應不具有連續犯等
    裁判上一罪之關係，故本院無從併予審理，應將此併辦部分檢還由檢察官另為適
    法之處理，附此敘明。
四、高雄地檢署檢察官移送併辦之八十九年度偵字第七五六Ｏ號案件，併辦意旨與告
    訴人甲○○係認：被告丙○○意圖為自己不法之所有，於八十四年十二月二十三
    日至告訴人甲○○住處，詐稱：欲投資購買房地而需資金周轉，俟變賣後即能償
    還云云，並交付其冒用不知情之蔡蕙璟名義而共同簽發之本票一張、支票二張等
    作為還款擔保，致告訴人陷於錯誤而交付現款共計二十四萬元，因認被告亦涉有
    詐欺罪嫌。經查，上開併辦及告訴之意旨係認被告施用詐術之時間為八十四年十
    二月二十三日，與本案被告之犯罪時間（八十七年初）相距達二年餘，觀其犯罪
    方法復不相同，顯難認被告涉犯之上開犯行係基於一詐欺之概括犯意而為之，亦
    即與本案並無連續犯等裁判上一罪之關係，本院自無從併予審理，應將此併辦部
    分檢還由檢察官另為適法之處理，併此敘明。
據上論斷，應依刑事訴訟法第二百九十九條第一項前段，第三百條，刑法第二十八條
，第五十六條，第二百十六條，第二百十條，第二百十四條，第三百三十九條第一項
，第五十五條，罰金罰鍰提高標準條例第一條前段，判決如主文。
本案經檢察官林美靜到庭執行職務。
中      華      民      國      九十      年      四      月    三      日
                                  臺灣高雄地方法院刑事第六庭
                                      法  官  周  玉  群
右正本證明與原本無異。
如不服本判決，應於判決送達後十日內，向本院提出上訴狀。
                                      書記官  黃  英  彥
中      華      民      國      九十      年      四      月    三      日
附表一：
┌─┬─────────────────────────────────┤
│  │票號ＮＡ0000000號，面額二百一十二萬元，票載發票日為八十七年│
│一│八月二十七日，發票人為歷柯企業有限公司陳慶祥，付款人為第一商業銀行│
│  │復興分行之支票。                                                  │
├─┼─────────────────────────────────┤
│  │票號ＮＡ0000000號，面額四百五十萬元，票載發票日為八十七年八│
│二│月二十七日，發票人為歷柯企業有限公司陳慶祥，付款人為第一商業銀行復│
│  │興分行之支票。                                                    │
└─┴─────────────────────────────────┘
如不服本判決，應於判決送達後十日內，向本院提出上訴狀。
附錄本判決論罪科刑法條：
中華民國刑法第二百十六條：
  行使第二百十條至第二百十五條之文書者，依偽造、變造文書或登載不實事項或使
  登載不實事項之規定處斷。
中華民國刑法第二百十條：
  偽造、變造私文書，足以生損害於公眾或他人者，處五年以下有期徒刑。
中華民國刑法第三百三十九條第一項：
  意圖為自己或他人不法之所有，以詐術使人將本人或第三人之物交付者，處五年以
  下有期徒刑、拘役或科或併科一千元以下罰金。
中華民國刑法第二百十四條（使公務員登載不實罪）：
  明知為不實之事項，而使公務員登載於職務上所掌之公文書，足以生損害於公眾或
  他人者，處三年以下有期徒刑、拘役或五百元以下罰金。


司法院資訊處製作；財團法人民間司法改革基金會備份。
